最高法院刑事判決　　　　　　一○○年度台上字第二六四七號
上　訴　人　李○○
選任辯護人　葉春生律師
上列上訴人因妨害性自主案件，不服台灣高等法院中華民國九十
八年十一月二十日第二審判決（九十八年度上訴字第二八四二號
，起訴案號：台灣桃園地方法院檢察署九十七年度偵字第一六四
四五號），提起上訴，本院判決如下：
    主  文
原判決關於其附表所示部分撤銷，發回台灣高等法院。
    理  由
本件原判決認定上訴人李○○有其事實欄所載犯行，因而撤銷第
一審關於此部分之科刑判決，改判仍論處上訴人對未滿十四歲之
女子，以強暴、脅迫之方法而為性交罪刑（共四罪，詳如原判決
附表所示），固非無見。
惟查：(一)、有罪判決書，對於被告有利之證據不採納者，應說明
其理由，為刑事訴訟法第三百十條第二款所明定，故有罪判決書
對於被告有利之證據，如不加以採納，必須說明其不予採納之理
由，否則即難謂無判決不備理由之違法。原判決雖以Ａ女（上訴
人之女，姓名、年籍詳卷）於民國九十七年七月一日在偵查中及
九十八年四月二十一日在第一審之證詞，作為論斷上訴人有於原
判決附表編號一至三所示之時間（即九十五年九月至十一月間）
，對Ａ女為強制性交之依憑（見原判決第四頁以下理由欄貳、一
、（一）之1.2.部分）。然依社工呂岱馨於第一審時陳稱：「被
害人（即Ａ女）因為有輕度智能障礙，對時間概念上會沒有那麼
清楚。」等語（見第一審卷第二十八頁反面）；及Ａ女於九十七
年十月二十七日在第一審時證稱：「（問：你跟你媽媽何時離開
你爸爸？）去年（按Ａ女係於九十七年六月三日始經社工安置）
。」、「（問：距離現在多久？）一個禮拜。」、「（問；你知
道距離現在一個禮拜以前的時間，跟去年有差別？）搖頭。」等
語（見審訴第二四九九號卷第三十九頁）。足見Ａ女對時間概念
不甚清楚，無法區別時間之間隔，其於偵查、第一審時所證上訴
人曾於原判決附表編號一至三所示之時間，對其強制性交，就時
間點之描述是否真實，即非無疑。況依證人即Ａ女之導師Ｄ女（
姓名、年籍詳卷）於第一審時證稱：「（問：被害人記憶的時間
有多長？）對上個禮拜還可以……」（見第一審卷第三十九頁）
，則Ａ女於偵查及第一審時對於發生於一年七月或二年前之事情
，是否尚存記憶而能為如此清楚之指述，亦待商榷。參以證人即
Ａ女之學姊Ｃ女（姓名、年籍詳卷）於第一審時證稱：「（問：
你是否於小五的時候〈即Ａ女小學四年級時〉認識被害人，二人
在安親班及學校都會見面，交情不錯？）是。」、「（問：你是
否記得於九十七年六月三日前〈應係六月二日〉在安親班時，問
被害人被性侵害的事情？）是，我就覺得他最近怪怪的，我就問
他，他就講。」、「（問：何謂最近怪怪的？）就是講話慢慢的
，臉色不是很好看，就有點沒精神，並不是情緒不好。」（見第
一審卷第三十七頁）；而Ａ女從國小四年級就認識Ｃ女，兩人在
學校及安親班都在一起，感情很好等情，亦據Ａ女於第一審時證
述屬實（見第一審卷第三十四頁）。則Ｃ女與Ａ女除例假日外，
二人每天均在一起，且感情甚篤，若上訴人有於原判決附表編號
一至三所示之時間（即Ａ女四年級上學期開學後至第一次段考前
），對Ａ女為強制性交，依Ｃ女上開所證，Ａ女於該段期間似未
出現「怪怪的情形」，而與Ｃ女於九十七年六月二日在安親班時
所見到之Ａ女情況不同。原判決就上開有利於上訴人之證據，未
予採納，並未說明理由，自有理由不備之違法。(二)、科刑之判決
書，須將認定之犯罪事實詳記於事實欄，然後於理由內逐一說明
其憑以認定之證據，並使與事實及理由均相一致，方為適法，倘
彼此齟齬，或前後記載不相適合，即屬判決理由矛盾之當然違背
法令。原判決事實欄記載：「……（上訴人）在與Ａ女共居之上
開住處，乘Ｂ女（Ａ女之母，姓名、年籍詳卷）上班未歸或Ａ女
之弟熟睡之際，或於二樓房間或於客廳，或於廁所，以辱罵『媽
的』或恫稱『若讓媽媽知道此事，媽媽會把你吊起來打，會跟媽
媽離婚，還會關禁閉』之強暴、脅迫方式，違反Ａ女意願……，
無視Ａ女雙手推拒，將其陰莖插入Ａ女陰道，對Ａ女強制性交三
次得逞（詳如附表編號一、二、三）。Ａ女於九十七年六月二日
將被父親性侵之事告知學姊Ｃ女之前二、三日止，以同上方法，
對Ａ女強制性交得逞一次（如附表編號四）。」等情，似認上訴
人每次均係以上開辱罵或恫嚇之方式，違反Ａ女意願，對Ａ女為
強制性交。乃理由欄引用Ａ女之證詞，或稱：「……（你要推
開爸爸，爸爸會罵你嗎？）最後一次我推開爸爸時，爸爸一邊對
我性侵害，一邊罵我『媽的』及三字經……」（見原判決第五頁
倒數第六至四行）、「（爸爸何時告訴你說若被媽媽知道我被爸
爸性侵害，媽媽會打你？）在第三次被爸爸性侵害時他說的，且
還說會跟媽媽離婚，還會被關禁閉……」等語（見原判決第五頁
倒數第二行至第六頁第二行）；或稱：「（罵你三字經和對你
說『若被媽媽知道你被爸爸性侵害媽媽會打你』，是每次都會說
還是只有一次？）是只有最後一次，其他爸爸會叫我自己把褲子
脫下，我因為第一次用手推爸爸推不動，反抗沒有用之後就沒有
再推了。」等語（見原判決第七頁倒數第十三至十行）。就上訴
人是否每次均有使用上開辱罵或恫嚇之方式，違反Ａ女之意願，
對Ａ女為強制性交之行為，其事實欄所為之記載與理由欄引用Ａ
女之陳述不盡相符，亦有理由矛盾之違誤。上訴意旨指摘原判決
此部分違法，尚非全無理由，應認此部分有發回更審之原因。
據上論結，應依刑事訴訟法第三百九十七條、第四百零一條，判
決如主文。
中    華    民    國  一○○  年    五    月   十九   日
                      最高法院刑事第十一庭
                          審判長法官  賴  忠  星  
                                法官  呂  丹  玉  
                                法官  吳      燦  
                                法官  蔡  名  曜  
                                法官  葉  麗  霞  
本件正本證明與原本無異
                                      書  記  官  
中    華    民    國  一○○  年    五    月  二十五  日
                                                     M